【裁判字號】    90,易,2277
【裁判日期】    901022
【裁判案由】    傷害
【裁判全文】
臺灣高雄地方法院刑事判決                          九十年度易字第二二七七號
    公  訴  人  臺灣高雄地方法院檢察署檢察官
    被      告  乙○○
右列被告因傷害案件，經檢察官提起公訴（九十年度調偵字第一七○號），本院判決
如左：
    主  文
乙○○傷害人之身體，處拘役伍拾日，如易科罰金，以佰元折算壹日。
    事  實
一、乙○○於民國八十九年九月十二日晚上八時三十分許，在高雄縣鳥松鄉鳥松村松
    埔北巷十七號前，因其父謝春來勸請鄰居董萬福勿施放沖天炮以免驚嚇小孩遭拒
    ，而與董萬福發生爭執，且不滿董萬福之子甲○○見狀前來勸阻，竟基於傷害之
    犯意，出手毆打甲○○臉部一拳，致甲○○受有流鼻血、左眼眶瘀血、腫脹等傷
    害。
二、案經甲○○訴由高雄縣警察局仁武分局移送臺灣高雄地方法院檢察署檢察官偵查
    起訴。
    理  由
一、訊之被告乙○○固坦承有於右揭時、地因其父謝春來勸請告訴人之父董萬福勿施
    放沖天炮以免驚嚇小孩遭拒，而與告訴人之父董萬福發生爭執，且告訴人甲○○
    有到場等事實不諱，惟矢口否認有何傷害犯行，辯稱：當時是甲○○下來後直接
    衝過來要踹伊，卻不小心自己摔倒在地，伊並沒有出手毆打甲○○云云。經查：
    右揭事實，迭據告訴人甲○○於警訊及偵查中指訴綦詳，並經證人即告訴人之父
    母董萬福、卓秀霞於偵查中證稱：「當天中秋節，我們在放鞭炮，乙○○走過來
    ，我原本以為他要找我商量什麼事，結果他一見面就踢我一腳，我媳婦就跑回去
    向甲○○說，甲○○過來要護我，結果謝某一拳就打到他臉部有流血」、「我有
    看見董萬福蹲下去，我媳婦跑回來向我們說，甲○○跑下去，結果謝某一拳打到
    甲○○」（均見偵查卷第十頁反面）等語甚明，被告雖辯稱告訴人甲○○是為踹
    伊而自己跌倒，且證人係告訴人之父母云云，然告訴人因此受有如事實欄所載之
    傷害，有告訴人所提出之長庚紀念醫院八十九年九月十八日、同年月二十五日出
    具之診斷證明書二紙附卷可稽，並有財團法人長庚紀念醫院高雄分院九十年九月
    十一日（90）長庚院高字第二八○三號復函一紙在卷可按，苟告訴人是要踹被告
    時自行摔倒在地，則手腳必然受有擦傷等傷害，惟依上開診斷證明書所載，告訴
    人之手腳並未受有任何傷害。又依該診斷證明書所載，告訴人所受傷害，係分佈
    於左眼、鼻部等處，及該等傷勢，係流鼻血、瘀血、腫脹等情觀之，告訴人所受
    之傷害應非己力所可導致，而係外力蓄意造成。此與證人董萬福、卓秀霞所述情
    節自屬相合。自難僅因證人董萬福、卓秀霞係告訴人之父母，即設其證詞有偏頗
    而不可採信。參以被告於警訊及偵審中所述：「於右記時、地甲○○的父親在放
    沖天炮，因我家有小孩子所以我就過去告知甲○○的父親董萬福，請他不要再放
    沖天炮，而董萬福未接受，又往我家方向放沖天炮，我就與董萬福產生拉扯，甲
    ○○見狀就從家中衝出來跳起來踢到我的左側身後，自己倒地，所以我沒有打他
    」（見警卷第二頁反面）、「當天是我父親跟他父親發生爭吵，為了放鞭炮的事
    ，後來我出面勸阻他父親，但他不聽，之後甲○○下來要踢我，沒有踢到自己跌
    倒」（見偵查卷第七頁反面）、「（問：當天是否有因沖天炮之事與董萬福衝突
    ？）是的。因為我的小孩僅五、六個月大，他放沖天炮會嚇壞小孩，所以我才會
    過去，請他不要放，先前是我父親跟董萬福講，不要放沖天炮，已經有點口角，
    我才過去勸阻，我請他不要放的時候，他跟我吵也就算了，還一邊點沖天炮，所
    以我才會生氣，他們家是斜坡，告訴人從他家下來之後直接衝過來踹我，‧‧‧
    」、「‧‧‧因當時是晚上，當時我沒有看到告訴人有流鼻血，但我事後我有去
    醫院看他，有看到他流鼻血」（見本院九十年七月三日審判筆錄）等語，顯見被
    告確有於右揭時、地因董萬福施放沖天炮一事與董萬福發生口角，並因而有氣憤
    之情，且告訴人甲○○亦因此與被告發生衝突，則被告當時基於氣憤而出手毆打
    告訴人一拳，自屬情理內之推論，況告訴人、證人董萬福、卓秀霞苟有意誣陷被
    告，儘可誇大被告毆打告訴人之情形及告訴人所受傷害，而無指稱被告僅毆打告
    訴人一拳之理，益徵告訴人之指訴，洵屬非虛。被告辯稱告訴人係自行摔倒受傷
    云云，自無可採，證人即被告之父謝春來所述既與被告所辯相符，顯係迴護被告
    之詞，亦無可取。至證人即被告之友人、同學宋俊豪、彭富星雖於本院審理時均
    到庭證稱於右揭時、地有因沖天炮發生上開爭執，並稱有看到一個人摔倒，惟其
    等均稱不知該摔倒之人是否為告訴人甲○○，而縱認被告確有摔倒情事，然依彭
    富星所述，尚無從推知告訴人究係為何摔倒，而依宋俊豪所述，其原本就打算過
    去被告與告訴人發生爭執處，且又見到有人衝過來像要踢被告的樣子，則以其身
    為被告友人之情誼，自無不繼續前往該處明瞭實際情況之理，況其依該證人所述
    ：「‧‧‧結果我過去，就看到一個人衝過去又倒下來，但因為我離他們有段距
    離，我無法確定那一個人就是告訴人。我感覺那個人像是要衝過來踢的樣子，但
    我也不能確定‧‧‧」等語（見本院九十年八月二十一日審判筆錄），亦難認其
    所看到衝過來之人倒下之原因為何。是證人宋俊豪、彭富星所述，尚難據以為有
    利於被告之認定。綜上，被告前開所辯，顯係事後卸責之詞，要無可採。本件事
    證明確，被告犯行洵堪認定。
二、核被告所為，係犯刑法第二百七十七條第一項之傷害罪。審酌被告未循理性制止
    董萬福施放沖天炮之行為，反出手毆打前來勸阻之告訴人，致告訴人受傷，且迄
    未與告訴人達成和解，賠償告訴人所受損害，所為實有不當，惟念其並無犯罪前
    科，有臺灣高等法院被告全國前案紀錄表及臺灣高雄地方法院檢察署刑案資料查
    註紀錄表各一件附卷可稽，素行良好，係因勸阻告訴人之父施放沖天炮而發生爭
    執，因此一時衝動毆傷告訴人，告訴人所受傷害係流鼻血、左眼眶瘀血、腫脹等
    ，尚非嚴重，及犯後坦承部分犯行，態度尚可等一切情狀，量處如主文所示之刑
    ，又刑法第四十一條已於九十年一月四日修正，同年月十日經總統公布施行，修
    正後刑法第四十一條第一項規定：「犯最重本刑為五年以下有期徒刑以下之刑之
    罪，而受六個月以下有期徒刑或拘役之宣告，因身體、教育、職業、家庭之關係
    或其他正當事由，執行顯有困難者，得以一元以上三元以下折算一日，易科罰金
    。但確因不執行所宣告之刑，難收矯正之效，或難以維持法秩序者，不在此限。
    」本件被告所犯為最重本刑為三年以下有期徒刑之罪，在上開條文修正前即屬得
    易科罰金之案件，不因該條文之修正而影響被告得易科罰金之權益及折算標準，
    爰依刑法第二條第一項前段，適用裁判時之法律，即修正後刑法第四十一條第一
    項之規定，諭知被告易科罰金之折算標準。
據上論斷，應依刑事訴訟法第二百九十九條第一項前段，刑法第二條第一項前段、第
二百七十七條第一項、第四十一條第一項，罰金罰鍰提高標準條例第一條前段、第二
條，判決如主文。
中      華      民      國      九十    年    十      月    二十二      日
                                  臺灣高雄地方法院刑事庭
                            法  官    李麗珠
右正本證明與原本無異。
如不服本判決，應於判決送達後十日內，向本院提出上訴狀。
                                      書記官    陳掌珠
中      華      民      國      九十    年    十      月    二十二      日
附錄本案判決論罪科刑法條：
刑法第二百七十七條第一項：
傷害人之身體或健康者，處三年以下有期徒刑，拘役或一千元以下罰金。


司法院資訊處製作；財團法人民間司法改革基金會備份。
